Inventaris van de archieven van Nederlandse Vertegenwoordigingen in de Britse Gebiedsdelen in Afrika, Amerika, Azie en Europa, te Harare, te Nairobi, te Nassau, te Hongkong, te Aden, te Singapore en te Valetta (1953-1980)
Nationaal Archief, Den Haag
Nederlandse Vertegenwoordigingen in Britse gebiedsdelen in Afrika, Amerika, Azië en Europa
Consulaten Britse Gebiedsdelen
1952-1980
Z190
8.10 meter; 561 inventarisnummers.
Normale geschreven, getypte en gedrukte documenten.
Nationaal Archief, Den Haag
Consulaat-Generaal in Zimbabwe te Harare (1955- 1980)
Consulaat-Generaal in Kenya te Nairobi (1955- 1964)
Consulaat op de Bahama's te Nassau (1961- 1965)
Consulaat-Generaal in Hongkong te Hongkong (1955- 1964)
Consulaat in Zuid-Jemen te Aden (1952- 1969)
Consulaat-Generaal in Singapore te Singapore (1955- 1964)
Consulaat, later Consulaat-Generaal op Malta te Valletta (1953- 1965)
Het archief bevat stukken inzake juridische aangelegenheden, gezondheidszorg, verkeer en vervoer, economie, cultuur en defensie. Zo bijvoorbeeld stukken betreffende de algemene economische berichtgeving over Oost-Afrikaanse landen, stukken betreffende de mogelijkheden voor emigratie van Nederlanders naar Oost-Afrika, stukken betreffende de import- en exportaangelegenheden, landbouw en industrie. Voorts onder andere stukken betreffende staatsgrepen in Oost-Afrikaanse landen, East African Common Services Organization (EACSO), stukken betreffende nazivervolgden, uitkeringen aan Indische oorlogslachtoffers en rechthebbenden op een Birma-Thailand uitkering, de kwestie Nederlands Nieuw-Guinea, 1956 - 1964, de processen in Indonesië tegen Jungschläger en andere Nederlanders, de vorming van de Federatie Maleisië en de onafhankelijkheid van Malta.
Archiefvorming
Geschiedenis van de archiefvormer
Algemeen
In deze inventaris zijn de archiefbescheiden opgenomen van de Britse gebiedsdelen in Afrika, het Nederlands Consulaat-Generaal in Zimbabwe te Harare (destijds genaamd Salisbury), 1955 - 1980, het Consulaat-Generaal in Kenya te Nairobi, 1955 - 1964, de Britse gebiedsdelen in Amerika, het Consulaat op de Bahama's te Nassau, 1961 - 1965, de Britse gebiedsdelen in Azië, het Consulaat-Generaal in Hongkong te Hongkong, 1945 - 1982, het Consulaat in Zuid-Jemen te Aden, 1952 - 1969, het Consulaat-Generaal in Singapore te Singapore, 1955 - 1964, de Britse gebiedsdelen in Europa, Consulaat, later het Consulaat-Generaal op Malta te Valletta, 1953 - 1965.
Het Consulaat-Generaal in Zimbabwe ressorteerde onder de Nederlandse Ambassade in Zuid-Afrika en was geaccrediteerd voor Noord-Rhodesië (Zambia), Nyassaland (Malawi), Mozambique, Katanga. Het Consulaat-Generaal in Hongkong was tevens geaccrediteerd voor Formosa en Macau en het Consulaat-Generaal in Singapore was geaccrediteerd voor Malaya, Serawak, Noord-Borneo (later Federatie van Maleisië) en Brunei. Het Consulaat-Generaal in Kenya te Nairobi was tevens geaccrediteerd voor Uganda en Tanzania (Tanganyika en Zanzibar).
Hieronder volgt een algemene beschrijving over de buitenlandse vertegenwoordigingen van Nederland bij vreemde mogendheden en internationale organisaties. Deze is letterlijk overgenomen uit hoofdstuk van 7 van het institutioneel onderzoek naar de beleidsterreinen buitenland en ontwikkelingssamenwerking van het Ministerie van Buitenlandse Zaken, 1945 - 1990 [1994], PIVOT-rapport nummer 103, 's-Gravenhage, 2003.
Organisatie van de Buitenlandse Dienst
Directie Buitenlandse Dienst (DBD)
Tot 1945 bestonden er voor het in het buitenland werkzame personeel van het ministerie drie diensten. De Diplomatieke Dienst, de Consulaire Dienst en de Tolkendienst. Leden van de Diplomatieke Dienst hielden zich bezig met het onderhouden van contacten op regeringsniveau over politieke en diplomatieke aangelegenheden. Economische en consulaire aangelegenheden werden behandeld door leden van de Consulaire Dienst. De Tolkendienst bestond uit een groep in Arabische, Japanse en Chinese taal en cultuur gespecialiseerde personen.
A. Kersten, Buitenlandse Zaken in ballingschap. Groei en verandering van een ministerie 1940-1945 (Alphen aan den Rijn 1981) 74-75.
De Diplomatieke Dienst was voor de Tweede Wereldoorlog beperkt van omvang en telde slechts 59 diplomaten. De Consulaire Dienst had een veel grotere omvang. Deze bestond, inclusief de honoraire consuls, uit bijna 700 personen. De Tolkendienst tenslotte kende in mei 1940 slechts elf leden.
Idem, 80-89.
Tijdens de Londense periode van de Nederlandse regering werd een plan gemaakt om de drie afzonderlijke diensten te integreren. De overwegingen daarbij waren van tweeërlei aard. Enerzijds diende meer waarde te worden gehecht aan de persoonlijkheid van de Nederlandse vertegenwoordiger in het buitenland en minder aan de sociale achtergrond van de kandidaten. Anderzijds had de samensmelting van de diverse diensten vele praktische voordelen en waarborgde deze een betere behartiging van de belangen van Nederlands-Indië. Met het Koninklijk Besluit van 21 december 1945 kwam een einde aan het afzonderlijke bestaan van de Consulaire Dienst, de Diplomatieke Dienst en de Tolkendienst. Door samenvoeging van deze diensten functioneerde er vanaf 1 januari 1946 één Directie Buitenlandse Dienst (DBD), waaronder de nieuw gevormde Buitenlandse Dienst ressorteerde. De minister van Buitenlandse Zaken, mr. E.N. van Kleffens formuleerde de motieven voor de samenvoeging als volgt:
'Handhaving van afzonderlijke diplomatieke en consulaire diensten elk met hun eigen personeel en verschillende dienstvoorwaarden is niet meer van deze tijd, nu het werk dat voorheen aan de consulaire posten toeviel voor een groot deel naar diplomatieke posten is verschoven'.
Nationaal Archief (NA) Den Haag, Archief Directie Buitenlandse Dienst (DBD), 1945 - 1954, 2.05.51, inv. nr. 35.
De vertegenwoordigingen
De werkzaamheden van de Buitenlandse Dienst werden verricht door de Nederlandse vertegenwoordigingen in het buitenland. Binnen die groep van vertegenwoordigingen vielen drie categorieën te onderscheiden.
Bilaterale diplomatieke vertegenwoordigingen
gezantschappen
ambassades
militaire missies
Multilaterale diplomatieke vertegenwoordigingen
Consulaire vertegenwoordigingen
consulaten-generaal
consulaten
vice-consulaten
consulaire agenten
1. Bilaterale diplomatieke vertegenwoordigingen
Het onderhouden van diplomatieke betrekkingen met een vreemde mogendheid impliceert de accreditatie van een ambassadeur bij het staatshoofd van die betreffende mogendheid. Dit betekent niet dat in elk land waarmee Nederland diplomatieke relaties onderhoudt ook een ambassade is gevestigd, want een ambassadeur kan bij meerdere regeringen geaccrediteerd zijn. De ambassade is het formele en officiële kanaal waardoor twee regeringen contact met elkaar onderhouden. De laatste Nederlandse gezantschappen werden in de jaren zeventig verheven tot ambassade. In een enkel geval staat aan het hoofd van een Nederlandse vertegenwoordiging in het buitenland een (tijdelijk) zaakgelastigde. Het verschil tussen deze benamingen is vooral protocollair van aard. Een ambassadeur is geaccrediteerd bij het staatshoofd van het ontvangende land, een gezant bij de regering van het ontvangende land en een (tijdelijk) zaakgelastigde bij de minister van Buitenlandse Zaken van het ontvangende land. Voor de status van het hoofd van zending is het onderscheid tussen ambassadeur, gezant of (tijdelijk) zaakgelastigde niet van belang. Slechts met betrekking tot voorrang en etiquette bestaat er onderscheid tussen de hoofden van zending.
Wel is het zo dat een land door middel van het uitzenden van een ambassadeur, gezant of (tijdelijk) zaakgelastigde uitdrukking kan geven aan de waarde die het hecht aan de diplomatieke betrekkingen met een ontvangend land.
De werkzaamheden van het in deze inventaris beschreven archief van bilaterale posten kunnen grofweg verdeeld worden in politieke aangelegenheden, protocollaire aangelegenheden, handelsaangelegenheden, aangelegenheden betreffende pers en culturele zaken en consulaire aangelegenheden. Van een aantal van deze zaken zijn stukken in deze inventaris terug te vinden.
Het ambtsgebied waarover de diplomatieke bevoegdheden van een Nederlandse vertegenwoordiging zich uitstrekt is gelijk aan de landsgrenzen van de ontvangende staat.
2. Multilaterale diplomatieke vertegenwoordigingen
De Nederlandse multilaterale diplomatieke vertegenwoordigingen werden aangeduid met de term: Permanente Vertegenwoordigingen (PV) van het Koninkrijk. De ambassadeurs die aan het hoofd van een dergelijke PV stonden werden geaccrediteerd bij de betreffende internationale organisaties. De PV's hadden een meer gespecialiseerde taak dan de ambassades. Zij waren gericht op de werkzaamheden van de internationale organisatie. Voor de permanente vertegenwoordigingen gold dat zij slechts een klein gedeelte van de hierna beschreven taken vervulden. Consulaire werkzaamheden verrichtten zij in het geheel niet.
3. Consulaire vertegenwoordigingen
Aan het hoofd van een consulaire post staat een consul of een consul-generaal, al of niet honorair. De taken van een consulaire post zijn vooral van economische en uiteraard consulaire aard. Politieke rapportages werden door een consulaire post zelden geleverd.
Het district of ressort van een consulaire vertegenwoordiging wordt in overleg tussen de Nederlandse regering en het ontvangende land vastgesteld. Indien in een land waar Nederland een consulaire vertegenwoordiging had ook een Nederlandse diplomatieke vertegenwoordiging was gevestigd was de consulaire post ondergeschikt aan die vertegenwoordiging.
Het ressort van een consulaat of consulaat-generaal kon worden onderverdeeld in een aantal ressorten ten behoeve van enkele kleine, meestal honoraire, (vice-)consulaten. Vooral in landen waar zich veel Nederlanders hebben gevestigd (Australië, Canada, Verenigde Staten) was dit het geval
Taken van de vertegenwoordigingen
Artikel 1 van het Reglement van de Buitenlandse Dienst (KB van 13 oktober 1951, Staatsblad nr. 499) omschrijft de taak van de Buitenlandse Dienst. De door het Koninkrijk der Nederlanden ondertekende Verdragen van Wenen inzake diplomatiek en consulair verkeer komen hiermee overeen.
Verdrag van Wenen inzake diplomatiek verkeer, 18 april 1961 (Trb. 1962, nr. 159); Verdrag van Wenen inzake consulaire betrekkingen, 24 april 1964 (Trb. 1981, nr. 143).
Die taken zijn:
Het Koninkrijk in het buitenland te vertegenwoordigen
De buitenlandse betrekkingen van het Koninkrijk te onderhouden door middel van contacten met de regering van de ontvangende staat
Buiten het grondgebied de belangen van het Koninkrijk en van de onderdanen te behartigen en te beschermen
Met alle wettige middelen inlichtingen omtrent het buitenland te verzamelen en te verstrekken die voor de regering en voor de bewoners van het Koninkrijk van belang kunnen zijn
Buiten het grondgebied van het Koninkrijk de gerechtelijke, buitengerechtelijke en administratieve handelingen en werkzaamheden te verrichten welke krachtens internationale overeenkomsten en de wetten en voorschriften van het Koninkrijk aan diplomatieke en consulaire ambtenaren zijn opgedragen of waartoe deze bevoegd zijn verklaard
Het verrichten van alle andere door of vanwege de regering op te dragen werkzaamheden
Het bevorderen van vriendschappelijke betrekkingen tussen het Koninkrijk en de ontvangende staat en het tot ontwikkeling brengen van hun betrekkingen op economisch, wetenschappelijk en cultureel gebied.
Bovenstaande taken dienden te worden uitgevoerd met inachtneming van het volkenrecht, in het bijzonder de voor het Koninkrijk of de samenstellende delen van het Koninkrijk bindende internationale verdragen en andere overeenkomsten. Ook dienden bij de uitoefening van de taak de wetten en gebruiken van het land van accreditering in acht te worden genomen.
De taakelementen werden in bilateraal en in multilateraal verband uitgeoefend.
Taakverdeling
In materiële zin kan het werk van de ambassades en consulaten globaal worden onderverdeeld in:
A. Politieke aangelegenheden
Het volgen van de binnenlandse en buitenlandse politieke ontwikkelingen in het land of bij de internationale organisatie waarbij de missie geaccrediteerd is. Het rapporteren aan de Nederlandse regering omtrent de voor Nederland relevante ontwikkelingen opdat die bij het formuleren van haar beleid daar rekening mee kan houden
Het uitdragen van het Nederlandse politieke beleid - tevens in het belang van de bevordering van de internationale rechtsorde - bij de autoriteiten, waarbij de post is geaccrediteerd, respectievelijk de andere leden van de internationale organisatie, ten einde te bewerkstelligen dat het beleid van die autoriteiten (of van die landen) zich, voor zover nodig en/of wenselijk, aan dat Nederlandse beleid aanpast of conformeert
Behartiging van belangen van andere landen. Dit omvat de behartiging van de politieke belangen van Luxemburg in die landen waar Luxemburg geen vertegenwoordiging heeft. Deze verdragsrechtelijke vastgelegde verplichting wordt gedeeld met België, dat de commerciële en consulaire taken vervult in landen waar Luxemburg geen vertegenwoordiging heeft
Na de Tweede Wereldoorlog verliet de Nederlandse regering de vooroorlogse neutraliteitspolitiek. Een gevolg hiervan was dat tussen de bondgenoten in de NAVO en tussen de leden van de Europese Gemeenschap in alle hoofdsteden waar meerdere NAVO- of EG-landen zijn vertegenwoordigd regelmatig overleg werd gevoerd om tot gemeenschappelijke standpunten te komen.
B. Economische aangelegenheden
Op grond van een overeenkomst werken de posten ook voor het Directoraat-Generaal voor de Buitenlandse Economische Betrekkingen (BEB) en de Exportbevordering- en Voorlichtingsdienst (EVD) van het ministerie van Economische Zaken. Deze overeenkomst, in de wandeling "het Concordaat"
NA, DBD, 2.05.51, nv. nr. 32
, werd op 26 juli 1950 door de Raad voor Economische Aangelegenheden (REA) goedgekeurd. Op grond van deze overeenkomst waren de BEB en de EVD gerechtigd instructies op handelspolitiek gebied aan de posten te geven.
A.M. van der Togt, Het ministerie van Buitenlandse Zaken in een veranderende wereld. Organisatorische aspecten van de vorming van het buitenlands beleid 1945-1974 (Nijmegen 1984) 32.
De economische werkzaamheden kunnen worden onderscheiden in macro-, meso- en micro-economische (respectievelijk het gehele land, een bedrijfstak en een bedrijf betreffende).
C. Consulaire aangelegenheden
1. Ten behoeve van Nederlanders
Het zorgdragen voor de Nederlandse kolonie en Nederlandse toeristen in het buitenland. De meest voorkomende werkzaamheden hiervoor zijn:
verstrekking, verlenging en wijziging van reisdocumenten voor Nederlanders, alsmede diplomatieke, consulaire en dienstpaspoorten
Hoofden van diplomatieke posten zijn hiertoe bevoegd op grond van de artikelen 8, 10, 12 en 13 van de Paspoortinstructie Nederland 1952. Het hoofd van de diplomatieke post kan de bevoegdheid delegeren aan consulaire ambtenaren in zijn ressort.
opmaken van legalisaties
verstrekken van juridische adviezen
bijstand bij opstellen van notariële akten
opmaken van volmachten
registratie van opgemaakte akten in een repertorium.
opmaken van akten van de burgerlijke stand
Niet alle posten zijn hiertoe bevoegd. Zie voor (wisselende) lijst het Consulair Besluit van 15 september 1956 (Stb. 484) en de wijzigingen hierop.
dienstplichtzaken; doorgeleiden van verzoeken tot ontheffing van de dienstplicht voor in het ressort woonachtige Nederlanders.
repatriëring
zorg voor gearresteerden:
overbrenging van gerechtelijke stukken, rogatoire commissies, legalisaties en andere juridische handelingen
scheepvaartzaken, zeebrieven, aanmonstering, scheepsverklaringen
vlootbezoeken
opsporing van personen in het ressort en het innen van vorderingen
hulp bij emigratie.
2. Ten behoeve van buitenlanders
verlenen van visa voor bezoeken aan Nederland korter dan drie maanden of verstrekken van een 'machtiging voorlopig verblijf' bij een verblijf van langer dan drie maanden
doorzending van asielverzoeken
doorgeleiden van klachten over het optreden van Nederlandse overheidsorganen
inlichten van buitenlandse autoriteiten betreffende Nederland o.a. inzake de Nederlandse wetgeving.
D. Pers- en Culturele aangelegenheden
Het bevorderen en verbreiden van kennis van het leven en denken van het Nederlandse volk, zijn staatkundige, economische en sociale structuur, zijn cultuur en zijn historie, en over de beginselen en feitelijke gegevens die daarbij een rol spelen. Al dan niet in het kader van een Cultureel Accoord tussen Nederland en het ontvangende land heeft de post tot taak het ontwikkelen van activiteiten en het aankweken en onderhouden van relaties die de banden tussen beide landen kunnen verstevigen.
Werkzaamheden van Permanente Vertegenwoordigingen
De taak van de Permanente Vertegenwoordigingen (PV) van het Koninkrijk der Nederlanden bij internationale organisaties is het voorbereiden van het gezamenlijke beleid en de voorbereiding en formulering van het nationale beleid met betrekking tot die internationale organisaties. De PV's zijn intermediair tussen de nationale administratie en de administratie van de internationale organisatie.
Uitvoering van de taak geschiedt door het uitdragen van het Nederlandse standpunt ten aanzien van aangelegenheden waarvoor de internationale organisatie in het leven is geroepen en het bevorderen van besluitvorming van de internationale organisaties, veelal via compromissen, waarin de Nederlandse belangen zo goed mogelijk tot hun recht komen.
De werkzaamheden vinden voornamelijk plaats in vergaderingen van ambtelijke overleg- en werkgroepen en, afhankelijk van het soort organisatie, in al of niet regulier overleg van de politiek verantwoordelijken.
De ambtelijke overleg- en werkgroepen kennen bij sommige internationale organisaties een vaste samenstelling, in andere gevallen is er sprake van een ad-hoc overleg.
De definitieve voorbereiding van de besluitvorming vindt plaats in het overleg van de Permanente Vertegenwoordigers. De beslissing over de voorstellen vindt altijd op het departement in Den Haag plaats.
Het uitdragen van standpunten door de Permanente Vertegenwoordigingen kan slechts plaatsvinden indien instructies bestaan over die standpunten. Die instructies worden geleverd door de departementen van algemeen bestuur in Nederland. Het departement van Buitenlandse Zaken treedt formeel op als coördinerend orgaan bij het vaststellen en doorgeleiden van die instructies.
Kort historisch overzicht
Zimbabwe (1955-1980)
In 1923 kreeg Zimbabwe zelfbestuur
Bron: de website Wikipedia en www.bahamas.comZimbabwe (1955 - 1980)
en werd het gebied een Britse kolonie met als naam Zuid-Rhodesië. Sinds 1953 maakte het deel uit van de Federatie van Rhodesië en Nyassaland. De Federatie van Rhodesië en Nyassaland bestaande uit: Zuid-Rhodesië (het latere Rhodesië of het huidige Zimbabwe), Noord-Rhodesië (het huidige Zambia) en Nyassaland (het huidige Malawi). In 1963 viel de federatie uiteen en werden Zambia en Malawi zelfstandig.
Op 11 november 1965 riep de regering onder leiding van Ian Smith de onafhankelijkheid uit van Rhodesië. Gewapend verzet tegen deze nieuwe regering werd geleid door de Zimbabwe African People's Union (ZAPU) en de Zimbabwe African National Union (ZANU). Direct na de onafhankelijkheidsverklaring volgde er een internationaal verbod op het drijven van handel met Zimbabwe. Desondanks konden Smith en zijn blanke regering vrij gemakkelijk standhouden omdat de buurlanden Zuid-Afrika en Mozambique gewoon handel dreven met Zimbabwe.
In 1979 ging het land Zimbabwe Rhodesië heten. Zimbabwe Rhodesië keerde als gevolg van de Lancaster House Agreement enkele maanden terug onder Brits beheer, waarna het op 18 april 1980 als Zimbabwe onafhankelijk werd. Robert Mugabe werd minister-president.
Kenya (1955 - 1964)
Van oktober 1952 tot december 1959 was in Kenya de noodtoestand van kracht als gevolg een opstand tegen het Britse bewind, de Mau Mau opstand. In 1957 werden onder Brits gezag verkiezingen gehouden. De Kenya African National Union van Jomo Kenyatta won en formeerde een regering. Op 12 december 1963 werd Kenia onafhankelijk. Kenyatta werd president.
De Bahama's (1961 - 1965)
In 1961 begon voor de Bahama's de tweede grote toeristenstroom van de twintigste eeuw, doordat Amerikaanse toeristen niet langer naar Cuba konden. Het bestuur investeerde daarom veel in het verbeteren van de infrastructuur.
In 1964 werd door Groot-Brittannië beperkt zelfbestuur toegekend. In 1969 trad de kolonie toe tot de Britse Gemenebest.
Hongkong (1945 - 1982)
In 1945 eindigde Japan haar bezetting van Hongkong en kwam Hongkong weer onder Brits koloniaal bewind te staan. Veel vluchtelingen uit China zochten een toevlucht in Hongkong. Ook bedrijven uit Shanghai en Guangzhou verplaatsen hun vestigingen naar Hongkong uit angst voor het communisme. De Britse kolonie werd de enige plaats waar contact tussen het Chinese vasteland en de Westerse wereld plaatsvond.
Na sinds 1942 onderdeel geweest te zijn van het Brits koloniale rijk werd Hongkong in 1997 een speciale administratieve regio van de Volksrepubliek China.
Zuid-Jemen (1952 - 1959)
Tot 1959 werd Zuid-Jemen (Aden) als kroonkolonie bestuurd door het Verenigd Koninkrijk. In 1959 werden Aden en de omliggende gebieden verenigd in een Federatie van Zuid-Arabische Emiraten en werd het gebied een protectoraat van het Verenigd Koninkrijk.
Singapore (1955 - 1964)
In 1945 eindigde Japan haar bezetting van Singapore en kwam Singapore weer onder Brits koloniaal bewind te staan. Achttien jaar later, in 1963, verkreeg de stad onafhankelijkheid en vormde met Malaya, Sabah en Sarawak de Federatie Maleisië. Twee jaar later scheidde Singapore zich echter weer af. Hiermee werd op 9 augustus 1965 Singapore een zelfstandige republiek. Singapore werd lid van de Verenigde Naties op 21 september van dat jaar.
Malta (1953 - 1965)
Malta is tot haar onafhankelijkheid in 1964 een Britse kolonie geweest.
Geschiedenis van het archiefbeheer
De verwerving van het archief
Overbrenging van een overheidsarchief
Inhoud en structuur van het archief
20.01; 2.05
Inhoud
Het archiefblok omvat de archieven van de Britse gebiedsdelen in Afrika, het Consulaat-Generaal in Zimbabwe te Harare, 1955 - 1980, het Consulaat-Genereaal in Kenya te Nairobi, 1955 - 1964, de Britse gebiedsdelen in Amerika, het Consulaat op de Bahama's te Nassau, 1961 - 1965, de Britse gebiedsdelen in Azië, het Consulaat-Generaal in Honkong te Hongkong, 1945 - 1982, het Consulaat in Zuid-Jemen te Aden, 1952 - 1969, het Consulaat-Generaal in Singapore te Singapore, 1955 - 1964, de Britse gebiedsdelen in Europa, het Consulaat, later Consulaat-Generaal op Malta, 1953 - 1965. De begincesuur voor deze inventaris is het jaar 1952. De eindcesuur is gelegen in het jaar 1980. In deze toegang is echter ook een aantal archiefbescheiden opgenomen, waarvan de datering niet binnen de archiefblokperiode vallen.
Selectie en vernietiging
Voor de bewerking van het archief is gebruik gemaakt van de volgende selectielijsten:
Selectielijst voor de neerslag van de handelingen van de minister van Buitenlandse Zaken en de onder hem ressorterende actoren op het beleidsterrein Buitenland over de periode 1945 - 1990, 9 september 2002/nr.C.2002/2848, (Stcrt. 14 november 2002, nr. 220/pag. 11) (RIO 103a)
Selectielijst voor de neerslag van de handeling van de minister van Buitenlandse Zaken als vakminister en als actor op het beleidsterrein Rijkshuisvesting, 12 maart 2007/nr. C/S&A/07/524, (Stcrt. 26 juli 2007, nr.142/pag. 6) (RIO 45)